【裁判字號】    89,判,3261
【裁判日期】    891123
【裁判案由】    營利事業所得稅
【裁判全文】
最  高  行  政  法  院  判  決                  八十九年度判字第三二六一號
    原      告  天發證券股份有限公司
    代  表  人  甲○○
    被      告  財政部臺灣省中區國稅局
    代  表  人  楊重華
右當事人間因營利事業所得稅事件，原告不服行政院中華民國八十八年七月十二日台
八八訴字第二七○三一號再訴願決定，提起行政訴訟。本院判決如左：
    主  文
再訴願決定、訴願決定及原處分均撤銷。
訴訟費用由被告負擔。
    事  實
緣原告於民國八十六年度營利事業所得稅結算申報案，經被告所屬台中市分局核定全
年所得額新台幣（下同）三二、二九七、五二七元及應補稅額三、六五八、一一三元
，原告對退休準備金轉列清算收益及法律訴訟賠償款二項部分不服，申經復查結果，
准予減列清算收益六、二五○、六二九元，變更核定清算所得二六、○四六、八九八
元，其餘復查駁回。原告仍未甘服，就應付訴訟賠償部分，提起訴願、再訴願，遞遭
決定駁回，遂提起行政訴訟。茲摘敘兩造訴辯意旨如次：
原告起訴意旨及補充理由略謂：原告清算損失項下其他損失之應付法律訴訟賠償一○
○、○○○、○○元，係為營業員盜賣客戶股票案經台灣高等法院台中分院（八十四
年度訴更（三）字第一三七號）以僱用人連帶賠償民事責任判決原告賠償七六、六三
六、一八一元及期間利息暫估二、四八一、四四○元。原告雖未給付，然依營利事業
所得稅查核準則第六十四條及所得稅法第二十二條之規定，既有法院判決文件，帳列
應付款項應屬合理。然被告依查核準則第一○三條第一項第二款第一目「未取得確實
文據」，不予認列，已屬違誤。蓋法院之判決必審酌證據，原告依據法院文件估列應
付費用完全合法。該賠償訴訟案件原告仍上訴中，但依據權責基礎及法院判決文件估
列應付賠償數額，以後若有減少賠償之判決，原告當以收入申報課稅，此完全合乎會
計原理原則，於法於理於情皆屬正當。至於僱佣人之索賠，依查核準則第九十四條之
規定，亦達可列報呆帳損失之標準，而後若有回收情事，再作收益處理，亦為所得稅
法所明定。又查，原告已於八十九年四月二十四日與訴外人吳淑真成立民事和解，並
依前開法院八十七年度訴（四）字第三五號民事判決給付吳淑真七、六三六、一八一
元，有該和解書及支票影本附卷足憑。從而，被告以其應付賠償款僅為預估數尚未確
定，請准予以認列，將原處分、訴願及再訴願決定均撤銷等語。
被告答辯意旨略謂：原告不服被告初查核定，以其業經法院判決應賠償七、六三六、
一八一元及期間利息暫估二、四八一、四四○元，雖尚未給付，請依所得稅法第二十
二條及查核準則第六十四條規定予以追認云云，申經復查結果，以原告雖經台灣高等
法院台中分院八十四年度訴更（三）字第一三七號民事判決，略謂原告以僱用人關係
負連帶給付賠償七、六三六、一八一元及自八十年三月二十六日起至清償日止，按年
利率百分之五計算之利息。惟該賠償訴訟案，原告仍在上訴中，且系爭應付賠償款僅
為預估數尚未確定，亦未支付，原核定依規定否准認定，尚無不合，乃未准變更。原
告不服，以其因營業員盜賣客戶股票致遭索賠，迄原告清算期間止，業經法院判決原
告應賠償七、六三六、一八一元及期間利息暫估二、四八一、四四○元，依據權責基
礎及法院判決估列應付賠償款皆屬正當云云，案經訴願、再訴願決定除持與原告原處
分相同之論見外，並以系爭應付訴訟賠償款僅為預估數尚未確定，核屬未實現之費用
或損失，依查核準則第六十三條第一項規定應不予認定。又嗣後如系爭賠償案確定並
確由原告因僱用關係連帶給付賠償，原告仍可依民法第一百八十八條第三項規定向受
僱人求償，原告所訴，核不足採，遂駁回其訴願、再訴願。系爭應付訴訟賠償款，賠
償訴訟案仍上訴中，僅為預估數尚未確定，亦未支付核屬未實現之費用或損失，依查
核準則第六十三條規定否准認列，尚無不合；是原告仍執前詞主張，應不足採。基上
理由，原處分及所為復查、訴願、再訴願決定並無違誤，請依法判決駁回原告之訴等
語。
    理  由
本件原告於八十六年度營利事業所得稅結算申報案，經被告所屬台中市分局核定全年
所得額三二、二九七、五二七元及應補稅額三、六五八、一一三元，原告對退休準備
金轉列清算收益及法律訴訟賠償款二項不服，申經復查結果，關於退休金準備部分，
准予減列清算收益六、二五○、六二九元，變更核定清算所得二六、○四六、八九八
元；關於法律訴訟賠償款部分，原申報應付法律訴訟賠償款一○、○○○、○○○元
為其營業員盜賣客戶股票之連帶賠償案，雖經台灣高等法院台中分院民事判決略謂：
原告以僱用人關係應連帶給付訴外人吳淑真賠償款七、六三六、一八一元及自八十年
三月二十六日起至清償日止，按年利率百分之五計算之利息。惟依營利事業所得稅查
核準則第一百零三條第二項第一款及第三項規定，因業務關係支付之賠償金，應取得
確實證明文據；其他費用或損失之原始憑證，除應取得確實證明文件者外，為統一發
票或普通收據。而系爭賠償訴訟案原告仍上訴中，且其應付賠償款僅為預估數尚未確
定，原核定依規定否准認定，尚無不合，乃未准變更，固非全然無見。惟按「會計基
礎，凡屬公司組織者，應採用權責發生制，．．．」、「凡應歸屬於本年度之費用或
損失，除會計基礎經核准採用現金收付制者外，應於年度決算時，就估列數字以『應
付費用』科目列帳，但年度決算時，因特殊情形無法確知之費用或損失，得於確知之
年度以過期帳費用或損失處理。」為所得稅法第二十二條第一項及營利事業所得稅查
核準則第六十四條所規定。經查，原告於清算損失項下所列應付法律訴訟賠償一○○
、○○○、○○元，係其營業員盜賣客戶股票之連帶賠償案，業經台灣高等法院台中
分院於八十六年二月二十四日以八十四年度訴更（三）字第一三七號民事判決主文謂
：「被告等（含本件原告）應連帶給付原告（即吳淑真）新台幣七六、六三六、一八
一元，及自八十年三月二十六日起至清償日止，按年利率百分之五計算之利息。．．
．本判決於原告（即吳淑真）以新台幣二、五四五、三九十四元供擔保後，得假執行
；．．．」有該民事判決影本在卷可稽。本件係清算申報案，前開賠償金，自屬原告
八十六年度之損失，依其會計基礎，係採用權責發生制，既經法院判決原告應負連帶
賠償之責，並得假執行，則該賠償金額即非無法確知之費用或損失，是否不得就該判
決之賠償數額以應付費用科目列帳，尚有再斟酌之餘地。矧依原告於八十九年五月三
日提出之補述狀，業已陳明已於八十九年四月二十四日與吳淑真成立民事和解，並依
前開法院八十七年度訴更（四）字第三五號民事判決給付吳淑真七、六三六、一八一
元，有該補述狀、和解書及台灣土地銀行西台中分行所簽發八十九年四月二十一日第
ＰＱ0000000號面額七、六三六、一八一元支票影本乙紙附卷足憑。從而，被
告以原告應付賠償款僅為預估數尚未確定，而否准認列，適用法則難謂無誤，自有重
行研酌之必要。一再訴願決定，未及糾正，即有未洽。原告執此爭執，為有理由，應
由本院將再訴願決定、訴願決定及原處分（復查決定）均撤銷，由被告另為適法之處
分，以昭折服。
據上論結，本件原告之訴為有理由，爰依行政訴訟法施行法第二條、行政訴訟法第九
十八條第三項前段，判決如主文。
中    華    民    國     八十九      年     十一     月     二十三      日
                    最 高 行 政 法 院  第 五 庭
                                審 判 長 法  官      廖  政  雄
                                         法  官      蔡  進  田
                                         法  官      趙  永  康
                                         法  官      林  清  祥
                                         法  官      姜  仁  脩
右  正  本  證  明  與  原  本  無  異
                                         法院書記官  蘇  金  全
中    華    民    國     八十九      年     十一     月     二十三      日


司法院資訊處製作；財團法人民間司法改革基金會備份。
